【裁判字號】    89,家抗,87
【裁判日期】    891226
【裁判案由】    指定遺產管理人
【裁判全文】
臺灣高等法院臺南分院民事裁定  八十九年度家抗字第八七號   Ｋ
      抗  告  人  財政部國有財產局台灣南區辦事處嘉義分處
      法定代理人  凌    中
右抗告人因與相對人甲○○間指定遺產管理人事件，對於中華民國八十九年十月十六
日臺灣嘉義地方法院所為裁定（八十九年度家管字第一一號）提起抗告，本院裁定如
左：
      主      文
原裁定廢棄，應由臺灣嘉義地方法院更為裁定。
      理      由
一、相對人於原法院聲請意旨略以：相對人與被繼承人郭文蔚、郭文清、郭文淵等人
    （以下簡稱郭文蔚等三人）共有坐落嘉義市○○段一一０地號土地一筆，因被繼
    承人郭文蔚、郭文清、郭文淵均已死亡，且繼承人有無不明，復無人擔任被繼承
    人郭文蔚等三人之遺產管理人，致使相對人無法訴請分割該筆土地，相對人為利
    害關係人，為此聲請指定被繼承人郭文蔚等三人之遺產管理人並為公示催告等語
    。
二、原法院以：按繼承開始時，繼承人之有無不明，而無親屬會議或親屬會議未於一
    個月內選定遺產管理人者，利害關係人得聲請法院選任遺產管理人，並由法院依
    公示催告程序，定六個月以上之期限，公告繼承人，命其於期限內承認繼承，民
    法第一千一百七十七條、第一千一百七十八條第一項、第二項分別定有明文。查
    相對人之主張，業據提出土地登記簿謄本一份、戶籍謄本四件、繼承系統表一件
    等為證，因依利害關係人即相對人之聲請，裁定選任財政部國有財產局台灣南區
    辦事處嘉義分處為遺產管理人，並准為承認繼承之公示催告。
三、抗告意旨略以：相對人所提出之戶籍謄本，發現被繼承人郭文蔚等三人尚有一姐
    妹郭氏伯存在，依法郭氏伯對該三人之遺產有合法繼承權，且相對人亦未提出郭
    文蔚等三人父母除戶謄本，焉能得知其父母已死亡？並非「繼承人之有無不明」
    ，顯與上開法條之規定不符等語。
四、惟按遺產繼承人，除配偶外，依左列順序定之：一直系血親卑親屬。二父母。三
    兄弟姊妹。四祖父母。民法第一千一百三十八條定有明文。查依相對人提出之郭
    文蔚等三人日據時期戶籍謄本記載其等尚有父母郭三、郭陳氏罔，姐妹郭氏伯等
    人，均屬民法繼承篇規定之法定遺產繼承人之一，其等是否已死亡？其死亡日期
    為何？有無其他繼承人？均不明確，至其等未辦理繼承，尚不能遽以推認其等已
    無繼承人，相對人之主張，尚難認郭文蔚等三人於繼承開始時，其繼承人有無不
    明之情形。抗告意旨以此指摘原裁定不當，求予廢棄，為有理由。爰將之廢棄，
    發回原法院更為適法之裁定。
五、據上論結，本件抗告為有理由，依非訟事件法第二十八條，民事訴訟法第四百九
    十二條第二項，裁定如主文。
中      華      民      國    八十九    年     十二     月    二十六    日
                                    臺灣高等法院臺南分院民事第三庭
~B1審判長法官  林    輝    雄
~B2      法官  莊    俊    華
~B3      法官  高    明    發
右為正本係照原本作成。
如對本裁定抗告，須於裁定送達後十日內向本院提出抗告狀，並應繳納抗告費新台幣
四十五元。
中      華      民      國    八十九    年     十二     月    二十七    日
~B法院書記官  陳    昆    陽


司法院資訊處製作；財團法人民間司法改革基金會備份。
